臺灣基隆地方法院刑事判決　　　　　　 95年度簡上字第117號
上　訴　人
即　被　告　丁○○
選任辯護人　扶助律師陳貴德律師
公　訴　人　臺灣基隆地方法院檢察署檢察官
上列上訴人因恐嚇案件，不服本院基隆簡易庭，中華民國95年8
月9日95年度基簡字第654號第一審簡易判決（聲請案號：95年度
偵字第2606號）提起上訴，本院管轄之第二審合議庭判決如下：
    主  文
上訴駁回。
    事  實
一、丁○○係乙○○（原名張慶順）之兄，彼此間為家庭暴力防
    治法第3條第4款所定之家庭成員關係。丁○○因故與乙○○
    感情不睦，竟基於以加害生命之事恐嚇他人致生危害於安全
    之犯意，於民國95年2月16日中午12時10分許，前往基隆市
    中山區○○○路1巷3號乙○○住處找尋乙○○，適因乙○○
    不在住處，丁○○即敲隔壁2樓母親丙○○○住處大門並以
    台語恫稱：「不肖子（按即乙○○）給我下來、不肖子給我
    下來，我要給他死。」，丙○○○乃開門告以乙○○不在屋
    內並要求丁○○離開，因而與丁○○發生爭吵，丁○○即返
    身自所駕駛之計程車內取出西瓜刀1把，復向丙○○○揚言
    ：「不要讓我在路上遇到慶順（按即乙○○），不然我就給
    他死。」等加害乙○○生命之話語恐嚇乙○○後離去，丙○○○旋於同日12時許，以電話將丁○○上開恐嚇之話語通知
    乙○○，使乙○○心生畏懼，致生危害於乙○○之安全。
二、案經乙○○訴請台灣基隆地方法院檢察署檢察官聲請簡易判
    決處刑。
    理  由
一、訊據被告丁○○坦承確曾於上開時、地，前去尋找證人即告
    訴人兼被害人乙○○之事實，然矢口否認有何持西瓜刀恐嚇
    危害安全之犯行，辯稱：伊係前去向證人乙○○索討其在18
    、19歲時積欠伊新臺幣（下同）1萬8千5百元之債務，伊並
    未持西瓜刀向在場之證人即伊母親丙○○○、證人即乙○○
    之員工甲○出言恐嚇證人乙○○云云。然查：
  (一)證人丙○○○、甲○於偵查中及本院審理中均結證稱：被告
    丁○○有於上開時、地用台語說：「不肖子給我下來、不肖
    子給我下來，我要給他死。」、「好，他不在，路上如果遇
    到，我也要給他死。」、「慶順（按即證人乙○○）你給我
    死下來」、「我要給慶順死」等語，並自其所駕駛停放在證
    人乙○○公司即證人丙○○○住家樓下門口之計程車後座取
    出1把水果刀，並取下刀鞘後恫稱「不要讓我在路上遇到慶
    順，不然我就給他死。」等語，之後被告就離開等情。證人
    丙○○○隨即打電話給證人乙○○，將上開事情告訴證人乙○○，證人甲○則於證人乙○○回到公司時將當時目睹之情
    形告訴證人乙○○，而證人乙○○於本院審理時亦到庭結證
    稱：「當天我媽媽丙○○○在我家打行動電話給我，我當時
    在基隆開車，我媽媽告知丁○○拿刀子要來殺我，並恐嚇在
    路上不要讓他遇到，不然一樣要把我殺死，我媽媽叫我要注
    意，不要回來，要小心。」、「我回家後甲○告訴我說有一
    位她不認識的男的到成功二路1巷3號的公司找我，該名男子
    又跑到隔壁2樓敲門，我媽媽下到1樓在我公司門口與該名男
    子發生爭執，甲○說該名男子有拿一把刀子揚言要殺我，叫
    我要趕快閃一下，之後我害怕就趕快跑到2樓。」等語，互
    核證人丙○○○、甲○及乙○○3人證述之內容大致相符一
    致，洵堪採信，被告空言否認，委無足採。
  (二)至證人即被告之妻劉鳳珠固有於95年4月12日檢察官偵查中
    自行到庭證稱：因證人乙○○於18歲時向被告借用1萬8千5
    百元，案發時係與被告共同前去向證人乙○○索取債務，當
    時其坐在被告所駕駛之計程車內，隱約聽到被告因未找到證
    人乙○○，因而向證人丙○○○訴苦，要證人丙○○○轉告
    證人乙○○還款，之後被告即駕車離去，被告並未返回車內
    拿取東西等語（詳見同前他字卷第38頁）。然查，被告於95
    年3月16日檢察官訊問當時現場還有何人時，被告供稱有證
    人甲○及其母親丙○○○，並未提及證人劉鳳珠在場（詳見
    同前他字卷第22頁），乃被告遲至95年4月12日檢察官告以
    證人乙○○、甲○及丙○○○等如前所述偵訊筆錄內容後，
    始當庭供稱案發時證人劉鳳珠在場，並聲請檢察官當庭訊問
    自行到庭之證人劉鳳珠，檢察官依被告之聲請訊問證人劉鳳
    珠，證人劉鳳珠始為上述之證言，然觀諸證人劉鳳珠同日經
    檢察官命與被告隔離後結證稱：與被告前去3次，第1次是在
    案發當日下午2時許，在去之前已用過午餐等情，顯與被告
    同日及本院95年11月8日準備程序中所供稱：第1次是在上午
    10時許，在去之前尚未用午餐等情不同（同前他字卷第38
    至第39頁、本院95年11月8日準備程序筆錄），是證人劉鳳
    珠前開證言已難採信，且證人甲○於95年5月10日偵查庭中
    復到庭證稱：當時只有被告1人開車過來，車上沒有其他人
    等語明確（同前他字卷第45頁），由此可見證人劉鳳珠上開
    所證，應係迴護被告之詞，不足資為有利被告之證據。
  (三)又恐嚇罪祇須以使人心生畏佈心為目的，而通知將加惡害之
    旨於被害人即能成立，且恐嚇罪之成立並不以行為人真有加
    害之意為必要，而被害人是否心生畏懼，亦應本於社會客觀
    經驗法則以為判斷基準，被害人是否因而有不安全之感覺。
    本件被告雖未直接對告訴人即證人乙○○告以「不肖子給我
    下來，我要給他死。」、「好，他不在，路上如果遇到，我
    也要給他死。」、「慶順（按即證人乙○○）你給我死下來
    」、「我要給慶順死」等語，而係透過證人丙○○○證人甲○所轉知，然被告所為上開「我要給他死」、「路上如果遇
　　到，我也要給他死」等語，依社會一般人客觀經驗法則，已
    自足令人心生畏懼而致生危害生命安全，況告訴人乙○○確
    於聽聞被告之恐嚇言詞後，隨即跑到樓上躲藏，以免為被告
    發現其蹤跡，足見其於得知被告之恐嚇言詞後，因而心生畏
    懼，致生危害於安全，至告訴人乙○○是否立即報警或離開
    現場，核與告訴人已因而心生畏懼，致生危害於安全無關。
    是被告之選任辯護人以告訴人乙○○於被告知後仍返家，且
　　未暫離現場，亦未報警處理，辯稱告訴人乙○○尚未心生畏
  　懼云云，即不足採。
　(四)綜上，本件事證明確，被告恐嚇危害安全之犯行洵堪認定，
  　應依法論科。
三、論罪科刑：
    (一)核被告所為，係犯刑法第305條之恐嚇危害安全罪，亦係
      家庭暴力防治法第2條第2項所稱之家庭暴力罪。又依證人
      丙○○○及甲○證述之內容，被告雖係向證人丙○○○揚
      言要殺害證人乙○○，然被告恐嚇之對象係證人乙○○，
      並不包括證人丙○○○，聲請簡易判決處刑書犯罪事實欄
      原記載被告恐嚇之對象包括證人丙○○○顯係誤繕，業經
      實行公訴之檢察官於原審95年8月2日訊問時當庭刪除更正
      此部分之事實及證據並所犯法條欄中刑法第55條想像競合
      之法條（詳見本院95年8月2日訊問筆錄），本院依法自毋
      庸就此部分為審判，附此敘明。爰審酌被告因故持西瓜刀
      出言恐嚇證人乙○○，危及證人乙○○之安全非輕，所為
      殊不足採，暨其犯罪之動機、手段及犯後態度等一切情狀
      量處如主文所示之刑。
    (二)又被告行為後，刑法業於民國94年1月7日修正、94年2月2
      日公布，並於95年7月1日起施行。按「行為後法律有變更
      者，適用行為時之法律，但行為後之法律有利於行為人者
      ，適用最有利於行為人之法律。」刑法第2條第1項定有明
      文。查被告行為時之刑法第41條第1項前段規定：「犯最
      重本刑為5年以下有期徒刑以下之刑之罪，而受6個月以下
      有期徒刑或拘役之宣告，因身體、教育、職業、家庭之關
      係或其他正當事由，執行顯有困難者，得以1元以上3元以
      下折算1日，易科罰金。」且被告行為時之易科罰金折算
      標準，廢止前罰金罰鍰提高標準條例第2條前段（95年7月
      1日修正公布刪除）規定，就其原定數額提高為1百倍折算
      1日，則本件被告行為時之易科罰金折算標準，應以銀元3
      百元折算1日，經折算為新臺幣後，應以新臺幣9百元折算
      為1日。惟被告行為後之刑法第41條第1項前段已修正規定
      ：「犯最重本刑為5年以下有期徒刑以下之刑之罪，而受6
      個月以下有期徒刑或拘役之宣告者，得以新臺幣1千元、2
      千元或3千元折算1日，易科罰金。」比較修正前、後刑法
      有關易科罰金折算標準，以修正前刑法之規定較有利於被
      告，依刑法第2條第1項規定，應適用修正前刑法第41條第
      1項前段規定，定其折算標準。
    (三)又依證人丙○○○及甲○所證，被告持以恐嚇之西瓜刀1
      把，係被告自其所駕駛之計程車內所取出，雖足認該把西
      瓜刀係被告所有供本案犯罪所用，然因該把西瓜刀未據扣
      案，未免將來執行困難，爰不予宣告沒收，附此敘明。
四、綜上，被告犯行明確，原審審酌被告因故持西瓜刀出言恐嚇
    告訴人即證人乙○○，危及證人乙○○之安全非輕，所為殊
    不足採，暨其犯罪之動機、手段及犯後態度等一切情狀，量
    處被告拘役30日，並諭知易科罰金之折算標準，其認事用法
    均無違誤，量刑亦稱妥適，應予維持。被告上意旨以空言否
    認其並未持西瓜刀出言恐嚇告訴人乙○○云云，指摘原判決
    不當，難認有理由，應予駁回
五、據上論斷，應依刑事訴法455條之1第1項、第3項、第368條
    、第373條，判決如主文。
本案經檢察官戊○○到庭執行職務。
中　　華　　民　　國　　96　　年　　1　　月　　9　　日
                  刑事第四庭審判長法    官  鄭景文
                                  法    官  王美婷
                                  法    官  林淑鳳
以上正本證明與原本無異。
本件判判決不得上訴。
中　　華　　民　　國　　96　　年　　1　　月　　9　　日
                                  書 記 官  郭廷耀
